臺灣板橋地方法院民事判決　　　　　　　94年度簡上字第54號
上　訴　人　振聲建設股份有限公司
法定代理人　乙○○
訴訟代理人　張睿文律師
複 代理 人　吳忠德律師
被 上訴 人　甲○○
訴訟代理人　劉桂君律師
複 代理 人　梁堯清律師
上列當事人間請求債務不履行損害賠償事件，上訴人對於中華民
國93年12月30日臺灣板橋地方法院板橋簡易庭93年度板簡字第20
40號第一審判決提起上訴，經本院於94年8 月30日言詞辯論終結
，判決如下：
    主      文
上訴駁回。
第二審訴訟費用由上訴人負擔。
    事實及理由
一、上訴人起訴主張：被上訴人與訴外人吳琇珍於民國（下同）
    82年8 月26日簽立「提供土地合建興建房屋契約書」，約定
    由被上訴人提供所有坐落台北市○○區○○段1 小段55地號
    土地，吳琇珍負責出資興建房屋並給付合建保證金新台幣（
    下同）200,000 元予被上訴人。嗣吳琇珍與上訴人於82年10
    月1 日簽訂協議書，由吳琇珍將上開契約之權利義務概括移
    轉予上訴人，並已通知被上訴人而生效。上訴人受讓上開合
    建契約權利義務後，因被上訴人之妻陳素清於84年6 、7 月
    間表示該合建契約已逾期作廢，上訴人為免無謂損失，乃以
    吳琇珍名義同意支付被上訴人補貼款432,000 元，以求契約
    之存續，並要求被上訴人切結保密及禁止被上訴人將土地上
    之房屋出租他人，被上訴人並簽有切結書1 紙。然而，被上
    訴人卻於系爭切結書有效期間內將土地上之房屋出租予他人
    ，至今仍由承租人張丙申於該址作為開設大順機車行使用，
    顯已違反雙方之約定，誠有債務不履行之情狀，被上訴人收
    受補貼款432,000 元卻仍將地上房屋出租他人，故上訴人所
    支付之432,000 元補貼款實已屬於上訴人因被上訴人不履行
    債務而受之損害，被上訴人自應負擔同額之損害賠償責任，
    爰依民法第227 條之規定請求給付上開金額及法定遲延利息
    。
二、被上訴人則以：兩造於84年7 月9 日簽立之切結書乃係以原
    合建契約內容為內容之新約，而依原合建建契約第5 條約定
    ，上訴人於簽約後1 年半內並未買得其他畸零地，故新合約
    於86年1 月8 日即因逾期而作廢失效，被上訴人於86年1 月
    9 日起即得自由處分房屋，且被上訴人係於新合建契約逾期
    作廢後始將房屋出租，自無違約情事。再者，依原合建契約
    第6 條約定，被上訴人提出給付之時期應為上訴人領到建照
    執照起30日內，惟上訴人自承因無法得到其他共有人同意，
    土地不敷建築，導致無法規劃興建，顯見本件根本未申請建
    造執照，被上訴人依約尚無須提出給付，被上訴人既未提出
    給付，何來有提出給付後未符債務本旨之不完全給付可言？
    況原合建契約所以逾期失效，係因上訴人未能整合其他地主
    ，致土地不敷建築而無法規劃興建，此乃係可歸責於上訴人
    自己之事由所致，被上訴毫無歸責事由可言。又上訴人既未
    整合土地成功，合建契約復已失效，被上訴人自無騰空土地
    交付上訴人之必要，故縱認上訴人於合建契約有效期間內將
    房屋出租，上訴人亦無因出租房而受有損害，上訴人依民法
    第227 條規定請求損害賠償，顯無理由等語，資為抗辯。
三、本件原審對於上訴人之請求，判決上訴人全部敗訴，並駁回
    其假執行之聲請，上訴人全部聲明不服，求為廢棄原判決，
    改判被上訴人應給付上訴人432,000 元及自起訴狀繕本送達
    之翌日起至清償日止，按年息5%計算之利息，並陳明願供擔
    保請准宣告假執行；被上訴人則求為判決駁回上訴，如受不
    利判決，願供擔保免予假執行。
四、兩造不爭執之事實如下：
    (一)82年8 月26日被上訴人與訴外人吳琇珍簽立「提供土地合
      建興建房屋契約書」（下稱原合建契約書），其第5 條1
      之(一)後段約定：「合建簽約每戶保證金新台幣20萬元正，
      一年半內買得其他畸零地時，補足三分之一。逾期退還保
      證金本約作廢。」
    (二)84年7 月9 日被上訴人簽立載明「……與吳琇珍簽定提供
　　　土地合建興建房屋契約書以中華民國捌拾貳年捌月貳拾陸
  　　日簽定契約書到期，今雙方協議願意另簽定契約書，而吳
    　琇珍願意補貼甲○○地主新台幣肆拾萬貳仟元正，此補
      貼款分肆個月給付……甲○○地主絕對不公開，同時地主
      甲○○就現在不將房屋出租與他人」等語之切結書乙份，
      並領得432,000 元。
    (三)上開切結書係兩造就合建事宜另訂之新約，相關之權利義
      務除同原合建契約之約定外，被上訴人並另負有不公開新
      約及不將房屋出租他人之義務。
五、兩造於本院94年6 月20日準備程序期日協議簡化本件爭點為
    ：(1)依切結書所成立之新合建契約是否已經作廢？(2)被上訴
    人有無違約出租之事實？(3)被上訴人是否已經提出給付？(4)
    上訴人可否主張被上訴人應負不完全給付之損害賠償責任？
    (5)補貼款與被上訴人之契約義務間有無對價性？(6)上訴人是
    否是受有損害？金額為何？茲將本院之判斷，析述如下：
    (一)關於「依切結書所成立之新合建契約是否已經作廢」之爭
      點部分：
      1.查被上訴人於84年7 月9 日簽立之切結書係兩造另訂之
        新約，相關之權利義務除同原合建契約之約定外，被上
        訴人並另負有不公開新約及不將房屋出租他人之義務，
        以及原合建契約第5 條1 之(一)後段明文約定：「合建簽
        約每戶保證金新台幣20萬元正，一年半內買得其他畸零
        地時，補足三分之一。逾期退還保證金本約作廢。」乃
        兩造所不爭執之事實，合先敘明。
      2.按解釋意思表示，應探求當事人之真意，不得拘泥於所
        用之辭句，為民法第98條所明定。又解釋當事人所立書
        據之真意，以當時之事實及其他一切證據資料為其判斷
        之標準，不能拘泥字面或截取書據中一二語，任意推解
        致失真意，亦有最高法院19年上字第28號判例可資參照
        。
      3.本件原合建契約既約明建商如「一年半內買得其他畸零
        地時，補足三分之一，逾期退還保證金本約作廢。」顯
        見該合建契約僅賦與建商1 年半之期間洽談買受其他畸
        零地，以供規劃建築，逾期未能買得時，契約即作廢，
        地主則負有退還所收保證金之義務。而本件依切結書所
        成立之新合建契約除另設地主即被上訴人負有不公開新
        約及不將房屋出租他人之義務外，乃係以原合建契約之
        內容為雙方新約之內容，已如前述，故依切結書所成立
        之新合建契約亦有建商即上訴人應於1 年半期間買得其
        他畸零地以供建築之限制，逾期未買得，新約即作廢。
      4.上訴人雖主張依原合建契約第5 條約定內容，上訴人應
        於1 年半內買得其他畸零地，逾期退還保證金，契約始
        謂作廢，新合建契約因與原合建契約同一內容，故在被
        上訴人尚未退還保證金前，契約並未作廢，又因被上訴
        人直至被訴請退還保證金受敗訴判決確定之前均未曾主
        動退還，新合建契約顯然並未因逾期而作廢云云。惟上
        訴人以逾期未買得其他畸零地時，應於被上訴人退還保
        證金後，契約始謂作廢，其解釋原合建契約第5 條之意
        思，顯係拘泥字面所為，有失真意。況依被上訴人簽立
        之切結書中明載：「……與吳琇珍簽定提供土地合建興
        建房屋契約書以中華民國捌拾貳年捌月貳拾陸日簽定契
        約書到期，今雙方協議願意另簽定契約書……」等語以
        觀，上訴人既願於被上訴人未退還保證金之情形下，以
        原合建契約已到期為由，與被上訴人另立切結書以成立
        新約，足徵上訴人亦認原合建契約逾期即作廢，而非於
        退還保證金後契約始作廢，是上訴人所辯，難認有理，
        應無可採。
      4.至證人張添輝雖到場證稱：簽立切結書時有特別表明，
        切結書雖為延續原契約，但沒有時間限制，也就是不再
        受原合建契約1 年半期間的限制等語（見本院94年7 月
        25日準備程序筆錄）。然而，兩造於簽立切結書時曾約
        定新約不再受原合建契約1 年半期間限制乙節，已為證
        人即代理被上訴人與張添輝洽談、議定並簽立切結書之
        陳素清所否認，並證稱不可能答應契約改為不定期間，
        因為保證金只有20萬元等語在卷，且切結書內復未將此
        一重要事項為具體明文之記載，再徵諸證人張添輝為上
        訴人公司之受僱人，現擔任開發部經理乙職，其證詞有
        偏頗上訴人之虞，故證人張添輝上開證詞，尚難據為有
        利於上訴人之認定。
      5.基上所述，兩造依切結書所成立之新合建契約既有1 年
        半期限之限制，而本件合建案因其他地主不同意加入，
        土地不敷建築，導致上訴人無法規劃興建等情，復為上
        訴人自陳在卷，可見上訴人並未於被上訴人84年7 月9
        日簽立切結書後之1 年半內買得其他畸零地以供興建，
        是以，新合建契約已於86年1 月8 日因逾期而作廢失效
        ，至為明確。
    (二)關於「被上訴人有無違約出租之事實」之爭點部分：
      1.查上訴人主張被上訴人有違約出租之事實，已為被上訴
        人否認，且證人張丙申亦於93年11月24日在原審證稱：
        「台北市○○路○ 段9 號是我向被告（按即被上訴人）
        承租的，是3 、4 年前開始租的，是修車行用」等語屬
        實，足見被上訴人係在89、90年間左右始將將原擬提供
        合建土地上之房屋出租張丙申使用。
      2.被上訴人將房屋出租張丙申使用之行為既在新合建契約
        作廢失效之後，即非屬違約。此外，上訴人復未提出其
        他證據證明被上訴人於新合建契約有效期間內有出租房
        屋供他人使用之事實，自難認被上訴人在新合建契約有
        效期間內有違約出租之事實。
    (三)關於「被上訴人是否已經提出給付」之爭點部分：
      1.查被上訴人簽立之切結書中雖記載「本人提供所有坐落
        台北市○○區○○段1 小段47、52、54、56、48-10 、
        49 、53 、55、48-8地號所有持分土地面積與吳琇玲簽
        定提供土地合建興建房屋契約書……」等語，惟觀諸其
        文義，僅係表明被上訴人允諾同意提供上開土地與吳琇
        玲合建房屋而已，非可即認被上訴人已實際提出交付土
        地之給付。上訴人以切結書之上開記載文句，主張被上
        訴人已自認提供土地供上訴人進行合建，顯已提出給付
        云云，於文義顯有曲解，自無可採。
      2.次依原合建契約第6 條關於「甲方（按即被上訴人）最
        遲於領到建造執照日起30日內應將地上物搬遷完成，並
        將本約全部土地騰清移交乙方（按即上訴人）接管時，
        同時辦理土地合併」之約定，可知本件被上訴人提出給
        付即將土地騰空交付上訴人之時期應為「領到建造執照
        日起30日內」。惟上訴人因無法得到其他地主同意，土
        地不敷建築，致無法規劃興建本合建案，已詳述如前，
        是上訴人自不可能向主管機關提出申請並領得建造執照
        ，至為灼然。本件上訴人既未領得建造執照，被上訴人
        即無騰空土地交付上訴人興建之必要，且上訴人復未舉
        證證明被上訴人確已交付土地，自難認被上訴人業已提
        出交付土地之給付。
      3.又被上訴人於簽立切結書後固負有在契約有效期間內不
        將地上房屋出租他人之義務，惟證人張添輝已證稱簽立
        切結書當時，被上訴人並未將房屋出租他人（見本院94
        年7 月25日準備程序筆錄），且上訴人亦未證明被上訴
        人於新合建契約有效期間內有出租房屋予他人之事實，
        足徵被上訴人已就其於契約有效期間內不出租房屋之不
        作為義務提出給付。
    (四)關於「上訴人可否主張被上訴人應負不完全給付之損害賠
      償責任」之爭點部分：
      1.按因可歸責於債務人之事由，致為不完全給付者，債權
        人得依關於給付遲延或給付不能之規定行使其權利；因
        不完全給付而生前項以外之損害者，債權人並得請求賠
        償，民法第227 條定有明文。
      2.查本件被上訴人簽立切結書後，雖負有在契約有效期間
        內提供土地合建房屋及不公開新約、不出租房屋之義務
        ，惟新合建契約係因上訴人無法整合其他土地而逾期失
        效，被上訴人亦未向主管機關申請並領得建造執照，故
        被上訴人未就土地實際提出給付，並無可歸責之事由。
        此外，被上訴人於契約有效期間內並未出租房屋予他人
        使用，上訴人復未證明被上訴人違反不公開新約義務而
        有違約之情，被上訴人所提給付自無不符債務本旨情事
        ，是以，上訴人主張被上訴人應負不完全給付之損害賠
        償責任，難認有理。
六、綜上所述，本件上訴人主張被上訴人違約出租房屋而有債務
    不履行之情事，為不足採，上訴人執此主張被上訴人應負債
    務不履行之賠償責任，亦屬無據。從而，上訴人依民法第22
    7 條規定，請求被上訴人賠償432,000 元及自起訴狀繕本送
    達翌日起至清償日止，按年息5%計算之利息，為無理由，不
    應准許。其假執行之聲請亦因訴之駁回失所附麗，應併予駁
    回。原審為上訴人敗訴之判決及駁回其假執行之聲請，並無
    不合。上訴意旨指摘原判決不當，求予廢棄改判，為無理由
    ，應予駁回。
七、本件事證已臻明確，兩造所為其他主張、陳述並所提證據，
    暨關於「補貼款與被上訴人之契約義務間有無對價性」及「
    上訴人是否是受有損害？金額為何？」之爭點判斷，經審酌
    後，認均與本件之結論無礙，不再一一論述，併予敘明。
八、據上論結，本件上訴為無理由，依民事訴訟法第436 條之1
    第3 項、第449 條第1 項、第78條，判決如主文。
中　　華　　民　　國　　94　　年　　9 　　月　　13　　日
                    民事第二庭    審判長法　官　林玫君
                                        法　官　鍾啟煌
                                        法　官　程怡怡
以上正本係照原本作成
本判決不得上訴
中    華    民    國    94    年    9     月    15    日
                                        書記官  楊舒惟
